【裁判字號】    99,非抗,355
【裁判日期】    990818
【裁判案由】    定收買股票價格
【裁判全文】
臺灣高等法院臺中分院民事裁定         99年度非抗字第355號
再抗告  人  英信投資股份有限公司
法定代理人  甲○○
代  理  人  陳佳瑤律師
代  理  人  李育敏律師
相  對  人  臺灣基礎國際網路股份有限公司
法定代理人  乙○○
上列當事人間定收買股票價格事件，再抗告人對於中華民國99
年7月12日臺灣臺中地方法院99年度抗字第28號裁定，提起再抗
告，本院裁定如下：
    主  文
再抗告駁回。
再抗告程序費用由再抗告人負擔。
    理  由
一、再抗告意旨略以：相對人收買抗告人持有股票之公平價格為
    何，原審准由林青佩會計師擔任本件鑑定人，而鑑定人於民
    國98年3月5日提出第1次評價報告後，原審又函請鑑定人重
    新檢視其第1次評價報告是否有修正或補充之必要，經鑑定
    人於99年2月11日提出第2次評價報告，則上開二次之評價報
    告，均屬原審依法調查之合法證據，並無證據不適格、或無
    證據能力之情形。而原審卻未予採用。按原審如對上開評價
    結果、及鑑定人公信力等事項存疑，得依民事訴訟法第335
    條第3項規定，命鑑定人到場說明，然原審竟未為之，顯未
    踐行調查證據之程序，又未說明不調查證據之理由，難謂無
    裁定不備理由之違法。嗣原審分別採用鑑定人第1、2次評價
    報告之部分評價方法及數據，另採用堆疊法等美國實務界常
    用方法，自行試算本件每股公平市價，以上開鑑定人第2次
    評價報告採用評價方法即現金流量資本化，修正疏漏後，採
    用由IbbotsonAs sociates所提供，在美國實務界亦常被採
    用的堆疊法(Build-up method），並考量個別風險貼水後，
    以該鑑定人第1次評價報告所採用之風險利率計算表重新試
    算後，得出每股公平市價為16.87元至20.10元之間，顯然無
    視於評價方法與數據選用係專業鑑定人之整體考量，竟分別
    採用第2次評價報告評價方法、及第1次評價報告風險利率等
    數據，復採用鑑定人不予採用之個別風險貼水等數據，以及
    本案從未出現之堆疊法，卻未於裁定理由內說明為何要採用
    堆疊法之原因、及實際計算之過程，顯已構成民事訴訟法第
    468條適用法規不當、及第469條裁定不備理由等當然違背法
    令情形。爰提起本件再抗告，准將原裁定及抗告法院之裁定
    均廢棄；相對人收買再抗告人持有相對人公司股票之價格定
    為每股新台幣（下同）34.21元等語。
二、按對於抗告法院所為抗告有無理由之裁定再為抗告，僅得以
    其適用法規顯有錯誤為理由者為限。非訟事件法第45條第3
    項定有明文。而所謂適用法規顯有錯誤者，係指原裁定就其
    取捨證據所確定之事實適用法規顯有錯誤而言，如顯然不合
    於法律規定、或與司法院現尚有效及大法官會議之解釋，或
    本院尚有效之判例，顯然違反者而言；又關於事實審法院認
    定事實之職權，或法律審法院就該法律規定事項所表示之法
    律上之意見（通稱法律見解），並無適用法規顯有錯誤之可
    言（最高法院60年台再字第170號、63年台上字第880號、及
    63年台再字第67號判例參照）。
三、次按公司法所定股東聲請法院為收買股份價格之裁定事件，
    法院為裁定前，應訊問公司負責人及為聲請之股東；必要時
    ，得選任檢查人就公司財務實況，命為鑑定。前項股份，如
    為上櫃或上市股票，法院得斟酌聲請時當地證券交易實際成
    交價格核定之。非訟事件法第182條第1、2項定有明文。又
    法院固得就鑑定人依其特別知識觀察事實，加以判斷而陳述
    之鑑定意見，依自由心證  判斷事實之真偽。然就鑑定人之
    鑑定意見可採與否，則應踐行調查證據之程序而後定其取捨
    。倘法院不問鑑定意見所由生之理由如何，遽採為裁判之依
    據，不啻將法院採證認事之職權委諸鑑定人，與鑑定僅為一
    種調查證據之方法之趣旨，殊有違背（最高法院79年台上字
    第540號判例要旨參照）。
四、經查：再抗告人係相對人之股東，依公司法第317條規定，
    請求相對人收買其所持有之股份，並聲請法院為收買股份價
    格之裁定，原法院以再抗告人持有相對人股票為未上市、上
    櫃之股票，無當地證券交易所實際成交價格可供參考，乃函
    請臺灣省會計師公會指派會計師進行鑑定，由該公會推薦林
    青佩會計師擔任本件鑑定人，經該鑑定人提出第1次評價報
    告，認為相對人每股價值區間為26.08元至30.19元，因兩造
    均對上開鑑定價格有意見，原法院又函請該鑑定人重新檢視
    第1次評價報告是否有修正或補充之必要，並據鑑定人再提
    出第2次評價報告，以相對人每普通股價值為34.21元。原法
    院於斟酌上開二評價報告，並就相對人目前經營之現況、資
    產與負債之情形、及未來獲利之能力、以及參考公開交易市
    場對該產業之重視，再綜合相對人原所委任之胡湘寧會計師
    之評價報告，以收益基礎法(現金流量資本化法)鑑定相對人
    於96年6月30日(評價基準日)之普通股每股公平價值為14.68
    元至15.88元之間，並以美國實務界常被採用的堆疊法(Buil
    d-up  Method)，核定每股公平市價為16.87元至20.10元之
    間，而取該平均價即18.485元，為再抗告人請求相對人收買
    其股票之公平價格，已臚列說明相關修正計算資料，如原裁
    定附表所示。按原法院既已依非訟事件法第182條第1項規定
    ，於本件裁定前，予以兩造充分陳述意見，並選任檢查人就
    公司財務實況命為鑑定，而核定相對人收買再抗告人持有相
    對人股票之價格為每股為18.485元，此乃原裁定證據取捨、
    及事實認定之問題，並無適用法規顯有錯誤可言。況原裁定
    未全然以鑑定人林青佩會計師上開之評價報告為據，已說明
    理由如上，揆諸上揭判例要旨，鑑定人之鑑定意見並不能遽
    採為裁定之依據，法院仍應調查其他事證，依自由心證判斷
    事實真偽，而為之取捨。再抗告人以上由，認原裁定有適用
    法規顯有錯誤之情事云云，其再抗告自非合法。
五、據上論結，本件抗告為不合法，依非訟事件法第46條，民事
    訴訟法第495條之1第2項、第481條、第444條第1項、第95條
    、第78條，裁定如主文。
中    華    民    國    99    年    8     月    18    日
                民事第四庭    審判長法  官  陳蘇宗
                                    法  官  黃永祥
                                    法  官  張浴美
以上正本係照原本作成。
不得再抗告。
                                    書記官  阮正枝
中    華    民    國    99    年    8     月    18    日
                                                      Ｓ

司法院資訊處製作；財團法人民間司法改革基金會備份。
